【裁判字號】    96,破,104
【裁判日期】    970331
【裁判案由】    破產宣告
【裁判全文】
臺灣臺北地方法院民事裁定               96年度破字第104號
聲  請  人  甲○○
上列當事人聲請破產宣告事件，本院裁定如下：
    主  文
聲請駁回。
聲請程序費用由聲請人負擔。
    理  由
一、本件聲請意旨略以：伊因理財失當，墮入銀行循環高利息的
    陷阱，又因擔任債務之保證人所累，現已深陷財務困境，無
    法負擔銀行年息將近20％的高利貸，總負債約達新台幣（下
    同）6,251,842 元，每月利息10萬元，而伊之資產僅有254,
    100 元，扣除生活必要開支，即使不吃不喝也負擔不起，一
    輩子都不可能還到本金了，其債務超過總資產甚多，實無力
    清償債務，為此聲請破產宣告等語。
二、按破產，對債務人不能清償債務者，宣告之；破產宣告時屬
    於破產人之一切財產，及將來行使之財產請求權，破產宣告
    後，破產終結前，破產人所取得之財產，為破產財團；財團
    費用及財團債務，應先於破產債權，隨時由破產財團清償之
    ，破產法第57條、第82條第1 項、第97條分別定有明文。而
    查破產程序乃於債務人不能清償其債務時，為使多數債權人
    獲得平等滿足，並兼顧債務人之利益，而就債務人之總財產
    ，由法院參與之一般強制執行程序之謂；是法院就破產之聲
    請，以職權為必要調查，如債務人確係無財產，則破產財團
    即不能構成，無從依破產程序清理債務，參照破產法第148
    條之旨趣，自應依同法第63條，以裁定駁回其聲請，此亦有
    司法院院字第1505號解釋可資參照；同理，如構成破產財團
    之債務人財產，明顯不足清償破產財團費用及財團債務時（
    即破產法第95條、第96條規定，財產費用為：(一)因破產財團
    之管理、變價及分配所生之費用，(二)破產債權人共同利益所
    需審判上之費用，(三)破產管理人之報酬，(四)破產人及其家屬
    之必要生活費及喪葬費；財團債務為：(一)破產管理人關於破
    產財團所為行為而生之債務，(二)破產人管理人為破產財團請
    求履行雙務契約所生之債務，或因破產宣告後應履行雙務契
    約而生之債務，(三)為破產財團無因管理所生之債務，(四)因破
    產財團不當得利所生之債務），依破產法第148 條規定，法
    院於宣告破產後，隨即須同時宣告破產程序終止，此無異徒
    增破產程序及費用之浪費，且無益於債務人及其他債權人，
    故參照上開司法院解釋及相關說明，本院認若有此情狀，聲
    請宣告破產即為無實益，自應適用同法第63條規定以裁定駁
    回破產宣告之聲請。
三、經查，本件聲請人主張積欠第三人中國信託商業銀行等11家
    銀行共計本金6,251,842 元等情，業據其提出債權人清冊及
    債務統計明細表1 件為證。聲請人雖亦陳報其尚有254,100
    元之現金財產，惟聲請人未就其陳報之上開財產舉證以實其
    說，從而本院參諸上述說明，考量破產程序之進行繁雜且所
    費不貲，認聲請人顯無資產支應龐大之破產程序費用，遑論
    供清償債務之用，可謂缺乏進行破產程序之實益，再參以聲
    請人係民國67年10月9 日出生，正值青年，尚可逐步清償其
    個人所積欠債務，故認聲請人並無宣告破產之實益，爰駁回
    聲請人本件破產之聲請。
四、依破產法第5 條，民事訴訟法第95條、第78條，裁定如主文
    。
中    華    民    國    97    年    3     月    31    日
                  民事第一庭法  官  蔡和憲
以上正本係照原本作成。
如對本裁定抗告須於裁定送達後10日內向本院提出抗告狀，並繳
納抗告費新臺幣1,000元。
中    華    民    國    97    年    3     月    31    日
                            書記官  巫玉媛


司法院資訊處製作；財團法人民間司法改革基金會備份。
